臺灣板橋地方法院刑事判決　　　　　100年度交簡上字第116號
上　訴　人
即　被　告　高培修
上列上訴人即被告因過失傷害案件，不服本院中華民國100 年4
月6 日100 年度交簡字第594 號第一審簡易判決（聲請簡易判決
處刑案號：臺灣板橋地方法院檢察署99年度偵字第30399 號），
提起上訴，本院管轄之第二審合議庭判決如下：
    主  文
上訴駁回。
    事  實
一、高培修於民國99年5 月25日15時50分許，騎乘車牌號碼HH8-
    929 號普通重型機車，沿臺北縣三重市（現改制為新北市三
    重區，以下同）集成路往集美街方向行駛，甫通過集成路與
    環河南路254 巷之交岔路口，行經集成路11號前時，本應注
    意汽車（包括機器腳踏車）行駛時，駕駛人應注意車前狀況
    ，並隨時採取必要之安全措施，而依當時天候晴、日間有自
    然光線、柏油路面乾燥、無缺陷或障礙物、視距良好之情形
    及其智識能力，並無不能注意之情事，竟疏未注意而貿然前
    行，適有行人陳芷澐欲自臺北縣三重市○○路11號前穿越道
    路至對面（即集成路14號前），亦疏未注意該處係劃有分向
    限制線（雙黃實線）、行人不得穿越道路之路段，貿然穿越
    道路，高培修所騎機車之前車頭遂撞擊陳芷澐之身體，陳芷
    澐因而摔倒在地，受有腦震盪、左側第10根肋骨骨折、薦骨
    骨折（檢察官聲請簡易判決處刑書漏載「薦骨骨折」）之傷
    害。高培修於肇事後留在現場，於有偵查犯罪職權之機關或
    公務員僅知悉犯罪事實，但尚不知犯罪人為何人之前，即向
    前來現場處理之警員坦承肇事而接受裁判。
二、案經陳芷澐訴請臺灣板橋地方法院檢察署檢察官偵查後聲請
    簡易判決處刑。
    理  由
一、訊據上訴人即被告高培修固對其曾於前揭時、地，騎乘車牌
    號碼HH8-929 號普通重型機車撞到告訴人陳芷澐身體，告訴
    人因而倒地受傷等事實坦承不諱，惟矢口否認有何過失傷害
    犯行，辯稱：伊有注意車前狀況並採取必要安全措施，在案
    發前幾秒有另1 輛機車從右方駛入，迫使伊要往道路左方移
    動，進而影響伊的行車視線，基於信賴原則，伊根本無法預
    期車道上會有行人，伊看到告訴人就有煞車了，煞停後才撞
    到告訴人，本件車禍是因為告訴人違規穿越車道、未注意左
    右來車才會發生，伊沒有過失云云。經查：
  (一)被告於前揭時、地，所騎之上開機車前車頭撞擊違規穿越道
    路之告訴人陳芷澐身體（該路段劃有分向限制線，行人不得
    穿越道路），告訴人因而摔倒在地，受有腦震盪、左側第10
    根肋骨骨折、薦骨骨折之傷害等事實，業據被告坦承在卷，
    核與證人即告訴人陳芷澐於警詢及本院審理時證述之情節相
    符，復有臺北縣（現改制為新北市，以下同）立醫院診斷證
    明書、道路交通事故現場草圖、現場圖、道路交通事故調查
    報告表（一）、（二）各1 份、現場暨肇事車輛照片14張、
    監視器錄影畫面翻拍照片8 張及監視器錄影光碟1 片在卷可
    稽，堪認屬實。
  (二)被告雖否認就本件車禍之發生有過失，並辯稱：伊有注意車
    前狀況並採取必要安全措施，伊看到告訴人就有煞車了，煞
    停後才撞到告訴人云云。惟按汽車（依道路交通管理處罰條
    例第3 條第8 款及道路交通安全規則第2 條第1 項第1 款規
    定，包括機器腳踏車）行駛時，駕駛人應注意車前狀況，並
    隨時採取必要之安全措施，道路交通安全規則第94條第3 項
    定有明文。由卷附上開道路交通事故現場圖、現場暨肇事車
    輛照片及監視器錄影畫面翻拍照片觀之，臺北縣三重市○○
    路11號前路邊至道路中央分向限制線之距離為5.2 公尺，被
    告與告訴人發生撞擊位置係在接近分向限制線之處（被告所
    騎機車因撞擊而倒地後，該車前、後輪分別距離分向限制線
    1 公尺及0.6 公尺），而告訴人開始穿越道路時，被告所騎
    機車尚未通過集成路與環河南路254 巷之交岔路口，在被告
    駛至撞擊位置前，告訴人已經行走橫越大半個車道（指往集
    美街方向之車道，即被告行駛之車道），走到接近分向限制
    線之處，並持續走向道路對面，並無突然自路邊衝出或匆促
    奔跑之舉動，告訴人走到被告行進路線前方時，被告所騎機
    車仍往前移動，未完全煞停，致撞上告訴人身體左後方；由
    車禍發生前告訴人及被告之相關位置判斷，被告駛至撞擊位
    置前，理應可以看到告訴人已經在道路上行走穿越，且依當
    時天候晴、日間有自然光線、柏油路面乾燥、無缺陷或障礙
    物、視距良好之情形（此有道路交通事故調查報告表（一）
    在卷可憑）及其智識能力，被告並無不能注意之情事，竟仍
    貿然繼續前行，未即時採取改變行進路線或煞停等必要安全
    措施，致發生本件車禍，其就車禍之發生自有過失，故被告
    辯稱已有注意車前狀況及採取必要安全措施，並無過失云云
    ，不足採信。
  (三)被告又辯稱：案發前幾秒有另1 輛機車從右方駛入，迫使伊
    要往道路左方移動，進而影響伊的行車視線，基於信賴原則
    ，伊根本無法預期車道上會有行人云云。然查，縱使車禍發
    生前幾秒確有另1 輛機車從右方駛入，迫使被告往道路左方
    移動並影響其行車視線之情形，則被告既知自己行車視線已
    受影響，自應採取減速慢行甚至暫停等必要安全措施，待視
    線無礙、確認車前狀況可以通行後再繼續前行，始能符合「
    駕駛人應注意車前狀況，並隨時採取必要之安全措施」之規
    定，被告未採取上述必要之安全措施、亦未確認車前狀況即
    貿然前行，致與告訴人發生撞擊，就本件車禍之發生，仍有
    未注意車前狀況並隨時採取必要安全措施之過失無疑。再按
    汽車駕駛人對於防止危險發生之道路交通法令之規定，業已
    遵守，並盡相當之注意義務，以防止危險發生，始可信賴他
    人亦能遵守交通規則並盡同等注意義務，若因此而發生交通
    事故，方得以信賴原則為由免除過失責任。本件被告騎車行
    經上開肇事地點時，既未依規定注意車前狀況並隨時採取必
    要之安全措施，顯然其對於防止危險發生之道路交通法令並
    未遵守，自不得主張信賴原則而免責，是被告上開所辯，亦
    不足採。
  (四)綜上所述，被告就本件車禍之發生，有未注意車前狀況並隨
    時採取必要安全措施之過失，且告訴人因本件車禍受有如前
    所述之傷害，是被告之過失行為與告訴人之受傷結果間，顯
    有相當因果關係。至告訴人就本件車禍之發生，雖有行人在
    劃有分向限制線之路段穿越道路，違反道路交通安全規則第
    134 條第3 款規定之過失，然被告就本件車禍之發生既有如
    前所述之過失，自不能因告訴人亦有過失，即解免被告之罪
    責。是以，本件事證明確，被告過失傷害之犯行已堪認定，
    應予依法論科。
二、核被告所為，係犯刑法第284 條第1 項前段之過失傷害罪。
    被告於肇事後留在現場，於有偵查犯罪職權之機關或公務員
    僅知悉犯罪事實，但尚不知犯罪人為何人之前，即向前來現
    場處理之警員坦承肇事，此有臺北縣政府警察局三重分局道
    路交通事故肇事人自首情形記錄表1 份在卷可考，被告嗣並
    接受裁判，合乎自首之要件，爰依刑法第62條前段規定，減
    輕其刑。本件原審以被告罪證明確，予以論罪科刑，並就量
    刑部分，審酌被告過失程度、犯後態度、迄今尚未賠償告訴
    人所受損失及告訴人亦有過失、所受傷勢嚴重性等一切情狀
    ，量處拘役30日，並諭知易科罰金之折算標準，其認事用法
    俱無不合，量刑亦甚妥適，被告以其無過失傷害犯行為由提
    起上訴，指摘原判決不當，並無可採，其上訴為無理由，應
    予駁回。
據上論斷，依刑事訴訟法第455 條之1 第1 項、第3 項、第368
條，判決如主文。
本案經檢察官林修平到庭執行職務。
中    華    民    國   100    年    11    月    30    日
                刑事第十三庭  審判長法  官  楊仲農
                                    法  官  謝梨敏
                                    法  官  楊筑婷
以上正本證明與原本無異。
不得上訴。
中    華    民    國   100    年    11    月    30    日
                                    書記官  傅淑芳
附錄本案論罪科刑法條：
刑法第284條第1項
因過失傷害人者，處6 月以下有期徒刑、拘役或5 百元以下罰金
，致重傷者，處1 年以下有期徒刑、拘役或5 百元以下罰金。